臺灣彰化地方法院民事裁定　100年度事聲字第35號
　異　議　人　丁○商業銀行股份有限公司
　法定代理人　丙○○
　代　理　人　甲○○
　相　對　人
 （即債務人） 乙○○
　代　理　人　林志銘律師
上列當事人間因消費者債務清理事件，異議人對於本院司法事務
官民國100年1月17日所為99年度司執消債更字第21號認可更生方
案裁定聲明異議，本院裁定如下：
    主      文
異議駁回。
    理      由
一、按關於更生或清算之程序，除本條例別有規定外，準用民事
    訴訟法之規定，消費者債務清理條例第15條定有明文。次按
    當事人對於司法事務官處理事件所為之終局處分，得於處分
    送達後10日之不變期間內，以書狀向司法事務官提出異議；
    司法事務官認前項異議有理由時，應另為適當之處分；認異
    議為無理由者，應送請法院裁定之；法院認第一項之異議為
    有理由時，應為適當之裁定；認異議為無理由者，應以裁定
    駁回之，民事訴訟法第240 條之4 第1 至3 項亦有明文。經
    查本院司法事務官於民國 100年2月10日所為之100年度司執
    消債更字第21號民事裁定， 已於同年1月21日送達異議人，
    有該裁定及本院送達證書各一件在卷為憑，異議人於100年1
    月26日提出異議，有異議人所提民事消債事件異議狀附卷可
    稽，並經司法事務官認異議均無理由而送請本院裁定，符合
    上開法律規定，合先敘明。
二、異議意旨略以：
    本件相對人任職於戊○鍛壓工廠股份公司，僅敘明其每月平
    均薪資約新臺幣（下同）25,000元，惟觀相對人任職於該公
    司已有數年，其所得應屬穩定，縱其自陳於民國（下同）98
    年1月自10月間公司有休無薪假， 然現景氣已日漸復甦熱絡
    ，相對人99年度平均薪資所得為何？是否領有年終、考績獎
    金或其他津貼收入？原審裁定均未詳實說明，自應查明以確
    定其每月收入狀況，始為公允。參酌行政院公佈99年度台灣
    省每人每月最低生活費用為9,829元， 相對人之生活必要支
    出當以該數額為準，又前開最低生活標準，係對於15歲以上
    就業人口所為之統計，因此對債務人之子女，其扶養金額並
    無法等同上開最低生活費用，而應參酌98年度每人之免稅額
    82,000元計算每月基本生活支出所需約為6,834元， 始為適
    當。倘以相對人每月25,830元為履行更生期間收入基礎，扣
    除債務人合理生活支出16,663元（9,829＋6,834×2÷2＝16
    ,663），則應尚餘9,167元可供清償債務， 非其更生方案僅
    每月清償6,000元，致嚴損債權人受償權益， 異議人原就對
    債務人所提更生方案表示不同意，故依法請求廢棄原裁定等
    語。
三、按債務人有薪資、執行業務所得或其他固定收入，法院認更
    生方案之條件公允者，得不經債權人會議可決，逕依債務人
    之聲請或依職權以裁定認可更生方案；法院為認可之裁定時
    ，因更生方案履行之必要，對於債務人在未依更生條件全部
    履行完畢前之生活程度，得為相當之限制，消費者債務清理
    條例第64條第1項、第62條第2項分別載有明文。次按債務人
    之更生方案應否准許，係以是否公允為斷，而所謂公允，應
    審酌債權人與債務人之利益衡平、債務人之償債能力與清償
    誠意以及社會公益等因素為綜合判斷。再按消費者債務清理
    條例之立法目的，係為使不幸陷入經濟困境之人得以清理債
    務、重建生活，並在清理過程中能保有符合人性尊嚴之最低
    基本生活，是更生方案之認可，應審酌除最低生活需求外，
    債務人能否負擔該方案之條件，以及債權人與債務人間之權
    利義務關係是否公允。
四、經查：
  (一)本件相對人聲請更生，前經本院以99年度消債更更字第3號
    民事裁定開始更生程序在案，有上開裁定在卷可參，而相對
    人於本院裁定准予開始更生程序後，提出以1個月為1期，共
    分8年清償，總計96期，每期清償6,000元，還款總數額為57
    6,000元，清償成數為43.32％之更生方案，審酌相對人任職
    於戊○鍛壓工廠股份公司，每月薪資收入約25,000元，確有
    固定收入來源，而相對人扣除還款金額後每月僅餘19,000元
    【計算式：25,000－6,000＝19,000】 供作自身生活費用與
    分擔二名未成年子女之扶養費用，此數額實已低於以行政院
    內政部所公告之99年度臺灣省低收入戶最低生活費用每人每
    月9,829元之生活標準所計算之結果19,658元【計算式：9,8
    29＋9,82 9÷2×2＝19,658，小數點以下四捨五入】，足見
    相對人已盡力撙節開支用以還款，確有清償及履行更生方案
    之誠意。況相對人名下並無任何可資換價之不動產等較高價
    值之財產，有本院依職權調閱之稅務電子閘門財產所得調件
    明細表在卷可憑，如更生方案不予認可，依本條例規定唯有
    開始進行清算，然相對人名下已無財產構成清算財團，若行
    清算程序對債權人債權之滿足亦無多大之助益，如此對異議
    人尤為不利甚明。且若還款額度逾越相對人所能負擔之極限
    過大，相對人勢必無法清償，終至喪失其還債之意願，則異
    議人實際受償之金額勢必大幅降低，因而反受實質之不利益
    。
  (二)至異議人雖主張關於相對人扶養未成年子女之費用標準應依
    綜合所得稅之免稅額82,000元，計算每人每月扶養金額6,83
    4元為適當云云，惟查所謂最低生活費，係由中央、直轄市
    主管機關參照中央主計機關所公布當地區最近一年平均每人
    消費支出60％定之，並至少每3年檢討1次；直轄市主管機關
    並應報中央主管機關備查，社會救助法第4條第2項定有明文
    。而財政部公告之扶養親屬免稅額乃供課徵個人綜合所得稅
    所用，扶養免稅額係屬租稅優惠之性質，有其稅賦政策之考
    量，與實際上因負有扶養義務而須支出扶養費不可相提並論
    ，尚不得因扶養費之支出高於免稅額即謂非屬必要。此觀行
    政院內政部公告作為低收入戶決定標準之最低生活費用標準
    均遠高於免稅額，即可證明，故以行政院內政部公告之98年
    度臺灣省（不含臺北縣）低收入戶每人每月最低生活費9,82
    9元作為計算相對人負擔子女扶養費用之標準， 應較綜合所
    得稅扶養免稅額，更為適切、公允，異議人主張應以所得稅
    免稅額計算云云，不符社會實情，尚難憑採。
  (三)另異議人異議相對人是否尚領有年終、考績獎金或其他津貼
    ？應詳察並納入更生方案收入基礎等語。經查，相對人每月
    收入約25,000元，係以其全年收入，除以工作月數平均計算
    ，異議人復未舉證證明相對人有何額外收入情事，其上開異
    議，自非有據。
五、綜上所述，本件相對人所提之更生方案，經本院司法事務官
    審酌該更生方案係屬公允、適當、可行，且無消費者債務清
    理條例第63條或第64條第2項所定不應認可之消極事由存在
    ，而予以認可，經核並無不合。從而，聲請人聲明異議非有
    理由，應予駁回。
六、依消費者債務清理條例第15條、民事訴訟法第240條之4第3
    項裁定如主文。
中　　華　　民　　國　 100　　年　　4 　　月　　29　　日
                       民事第二庭法　官　 邱月嬌
以上正本係照原本作成。
如對本裁定抗告，須於裁定送達後10日內向本院提出抗告狀。
中　　華　　民　　國　 100　　年　　4 　　月　　29　　日
                      　　　     書記官　 林怡吟
